【裁判字號】    94,交聲,452
【裁判日期】    950117
【裁判案由】    聲明異議
【裁判全文】
臺灣臺南地方法院交通事件裁定         94年度交聲字第452號
原處分機關  交通部公路總局嘉義區監理所麻豆監理站
異  議  人  甲○○
即受處分人
上列受處分人因違反道路交通管理處罰條例案件，對於交通部公
路總局嘉義區監理所麻豆監理站民國94年9 月20日所為之裁決處
分（處分案號：麻監裁罰字第裁75-C00000000號）聲明異議，本
院裁定如下：
    主  文
原處分撤銷。
甲○○汽車所有人，損毀汽車牌照，使不能辨認其牌號，處新臺
幣貳仟肆佰元。
    理  由
一、本件異議意旨略以：受處分人即異議人甲○○（下稱異議人
    ）所有車牌號碼VGH-953 號機車，係異議人向中古車行所購
    買，提供台北上班女兒所使用，絕無損毀機車車牌，使不能
    辨認，遭警舉發時，異議人女兒不知可提出申訴，誤為警察
    機關會寄相片至異議人住處，再由異議人提出申訴，亦不知
    罰款會累計增加；雖警察認車牌看不清楚，但異議人認可以
    看清，請改罰最低款項等語。
二、按汽車行駛有損毀或變造汽車牌照、塗抹污損牌照，或以安
    裝其他器具之方式，使不能辨認其牌號者，處汽車所有人新
    臺幣（下同）2,400元以上4,800元以下罰鍰，並責令申請換
    領牌照或改正，道路交通管理處罰條例（下稱處罰條例）第
    13條第1 款規定甚明。次按汽車號牌不得損毀使不能辨認其
    牌號，道路交通安全規則第11條第2 項定有明定。另行為人
    有本條例（即處罰條例）之情形者，應填製舉發違反道路交
    通管理事件通知單，並於被通知人欄予以勾記，其通知聯依
    下列規定辦理：一、當場舉發者，應填記駕駛人或行為人姓
    名、性別、出生年月日、地址、身分證統一號碼及車主姓名
    、地址、車牌號碼、車輛種類。被查獲之駕駛人或行為人為
    受處分人時，應將該通知單填記後交付該行為人簽名或蓋章
    收受之；拒絕簽章者，並記明其事由，視為已收受；受處分
    人非該當場被查獲之行為人或駕駛人時，除應填寫駕駛人或
    行為人資料外，並應填載查明受處分人資料，再交付被查獲
    之行為人代收，違反道路交通管理事件統一裁罰基準及處理
    細則（下稱裁處細則）第11條第1項第1款雖有明文規定。如
    舉發交通違規事件之執勤警員未於被通知人欄予以適當之勾
    記，則被查獲之行為人如非本件違規事實之應受處分人時，
    該行為人顯難以知悉尚應將該舉發通知單轉交予應受處分人
    ，而應受處分人亦可能因此而無從輾轉收受該舉發通知單，
    而影響其得以繳交較低額罰鍰之權益，故此種應受處分人並
    非該被查獲之行為人，而未於被通知人欄予以適當之勾記，
    即經由被查獲行為人代收之舉發通知單送達程序，經核即難
    認為於法無違。
三、經查：
  (一)本件異議人所有車牌號碼VGH-953號輕機車，於94年7月28日
    18時15分許，經第三人蘇姵如駕駛行經臺北縣淡水鎮○○○
    路16號前時，有毀損汽車牌照，使不能辨認其牌號之違規行
    為，經執行勤務之臺北縣政府警察局淡水分局警員鄭亦儒當
    場攔停告知違規事實後，依法掣單當場舉發，嗣經原處分機
    關即交通部公路總局嘉義區監理所麻豆監理站以異議人違反
    處罰條例第13條第1款規定，裁處罰鍰4,800元等事實，有卷
    附臺北縣政府警察局北縣警交字第C00000000 號舉發違反道
    路交通管理事件通知單（下稱舉發通知單）及原處分機關麻
    監裁罰字第裁75-C00000000號違反道路交通管理事件裁決書
    及舉發違規照片2幀可憑。
  (二)依據卷附舉發照片以觀，異議人所有機車之車牌號碼本應為
    VGH-953號，惟照片中機車車牌英文字母「V」、「G」、「H
    」及阿拉伯數字「9」、「5」、「3」 等白色字體部分因磨
    損嚴重，無法使人一望即可辨認該字母或數字，且觀諸照片
    中所顯示異議人前方停放在路旁警用機車或左前方重機車車
    牌號碼均清晰可見，僅異議人所有機車之車牌號碼模糊無法
    輕易辨讀，足證該輕機車之車牌確有磨損至部分車牌不能輕
    易辨讀辨認。準此，異議人有磨損前開輕機車牌照使不能辨
    認之違規行為，應可認定。
  (三)然依據上開處罰條例第13條第1 款規定，係以車輛所有人即
    異議人為受處分人，而非當場被查獲行為人蘇姵如。因此，
    員警依據上開裁處細則第11條第1 項之相關規定，於舉發通
    知單上填載本件異議人之資料後，並將上開舉發通知單交由
    被查獲之行為人蘇姵如代為收受，原無不合，然其於舉發通
    知單上之「被通知人欄位」內，勾記「汽車駕駛人」，而非
    適當勾記「汽車所有人」，難認本件駕駛人蘇姵如已知悉應
    將前開舉發通知單轉交予應異議人。再經向交通部公路總局
    嘉義區監理所麻豆監理站函詢結果，並無舉發警察機關另行
    寄送舉發通知單予異議人之相關佐證，有交通部公路總局嘉
    義區監理所麻豆監理站94年12月23日嘉監麻字第0940016378
    號函在卷可稽。據此並參照上開說明，可知本件舉發通知單
    之送達程序，應非適法。
  (四)依裁處細則第2條第2項之違反道路交通管理事件統一裁罰基
    準表，及同細則第41條之規定可知，違反道路交通管理事件
    之裁罰基準，係以當事人接到違規舉發通知書後，「有無逾
    越到案日期繳納罰款及到案與否」，為設定裁決罰鍰數額準
    據之一，故行為人有無於到案日期前繳交罰鍰或到案與否，
    對於行為人究應處以較低額或較高額之罰鍰，本具有相當之
    決定性。另因違反道路交通管理事件之處罰為一行政秩序罰
    ，其對於違規之行為人所為之處罰，顯然影響行為人之權利
    義務，性質上為負擔之行政處分，是其應有行政法基本原則
    之要求—即行政行為應遵循公正、公開與民主之程序，確保
    依法行政原則，以保障人民權益，增進人民對行政之信賴（
    此亦為行政程序法第1 條所揭櫫），故為保障違反道路交通
    管理事件行為人之權益，舉發單位本應於舉發通知單上，詳
    為記載「應到案日期」及「應到案處所」，以利行為人得遵
    期到案繳交罰款，或對其違規之行為有陳述、爭執之機會。
    基此，本件舉發通知單既難認業已合法送達，則異議人顯然
    無從根據該舉發通知單上之「應到案日期」及「應到案處所
    」，遵期到案繳交罰款，或對其違規之行為有陳述、爭執之
    機會，故原處分機關即交通部公路總局嘉義區監理所麻豆監
    理站就此疏漏並未依循裁處細則第31條第1 項之相關規定，
    加以審查並要求舉發單位補正而另行合法通知異議人，逕以
    異議人違規事實明確，對異議人處以較高額之罰鍰4,800 元
    ，經核於法尚有未符。異議人執此而指摘原裁決處分不當，
    應屬有理。
  (五)綜上所述，原處分既有上述違法情形，故應由本院裁定將原
    處分撤銷。然因異議人所有之前開輕機車，於上開時、地，
    經警舉發其有毀損汽車牌號不能辨認之違規事實，既可認定
    。本院自應依據處罰條例第13條第1 款規定，並審酌上開違
    規情節之輕重，另為異議人如主文第2 項所示之諭知，以資
    適法。
四、據上論斷，應依道路交通案件處理辦法第20條前段，裁定如
    主文。
中    華    民    國    95    年    1     月    17    日
                    交通法庭  法  官  張維君
以上正本證明與原本無異。
如不服本裁定，應於收受送達後5 日內向本院提出抗告狀。
（應附繕本）
                              書記官  陳志德
中    華    民    國    95    年    1     月    17    日


司法院資訊處製作；財團法人民間司法改革基金會備份。
